臺灣士林地方法院民事判決　　　　　　 95年度重訴字第135號
原　　　告　創星科技股份有限公司
法定代理人　丙○○
訴訟代理人　林世華律師
　　　　　　戊○○
　　　　　　己○○
被　　　告　仁寶電腦工業股份有限公司
法定代理人　乙○○
訴訟代理人　陳世寬律師
　　　　　　董浩雲律師
　　　　　　劉致慶律師
　　　　　　甲○○
上列當事人間給付貨款事件，本院於民國96年4 月25日言詞辯論
終結，判決如下：
    主  文
一被告應給付原告美金貳拾柒萬零捌佰參拾壹點零伍元，及其中
  美金貳拾肆萬伍仟參佰貳拾肆點壹伍元，自民國九十四年五月
  三十一日起；其中美金貳萬伍仟伍佰零陸點玖元，自九十五年
  三月十日起，均至清償日止，按年息百分之五計算之利息。
二訴訟費用新台幣捌萬陸仟捌佰拾元由被告負擔。
三本判決於原告以新台幣貳佰捌拾捌萬玖仟元為被告供擔保後，
  得假執行。但被告如以新台幣捌佰陸拾陸萬陸仟伍佰玖拾元
  為原告預供擔保，得免為假執行。
    事實及理由
甲、程序方面：
    按「訴狀送達後，原告不得將原訴變更或追加他訴，但有下
    列情形之一者，不在此限：三擴張或減縮應受判決事項之聲
    明者。」，民事訴訟法第255 條第1 項第3 款定有明文。查
    本件原告起訴時訴之聲明第1 項為：被告應給付原告美金27
    0,831.05元及自民國94年4 月1 日起至清償日止，按年息百
    分之五計算之利息。嗣原告於95年11月28日以民事準備(六)狀
    將上開聲明變更為：被告應給付原告美金270,831.05元及其
    中美金245,324.15元，自94年5 月31日起；其餘美金25,506
    .9 元 ，自支付命令送達被告翌日起，均至清償日止，按年
    息百分之五計算之利息。核其變更顯係減縮應受判決事項之
    聲明，揆諸前開法條規定，自應予准許。
乙、實體方面：
一、原告起訴主張：
  (一)被告自民國89年間開始向原告採購電腦連接器，兩造間之連
    接器買賣，均由原告先向被告報價，再由被告確認樣品無誤
    後，指定交貨地點，數量亦由被告指定，原告依被告指示出
    貨後，按月依月報表結算貨款，再向被告請款。93年8 月至
    94年6 月被告亦陸續向原告訂購連接器，部分指定台灣交貨
    ，部分指定大陸交貨。就大陸交貨（下稱系爭連接器）部分
    ，被告要求原告將貨物集中運送至其指定之大陸集貨倉庫（
    HUB） 昆山飛力倉儲服務有限公司（下稱飛力倉儲公司），
    再由大陸仁寶電子科技有限公司（下稱CET） 及大陸仁寶資
    訊工業有限公司（下稱CIC） 分別向飛力倉儲公司提貨。截
    至94年6 月底止，被告共積欠原告貨款美金270,831.05元（
    見原證13、16，本院卷(二)第158 頁、第197 頁至201 頁）。
    被告於94年5 月30日寄發給原告之內湖西湖郵局第478 號存
    證信函（下稱第478 號存證信函）中已承認上開貨款中之美
    金245,324.15元，則該部分貨款金額之遲延利息應自第478
    號存證信函寄發翌日（即94年5 月31日）起算。嗣被告於本
    件訴訟繫屬中就原告主張之全部貨款金額即美金270,831.05
    元也表示不爭執，則上開全部貨款扣除被告在第478 號存證
    信函所承認貨款之差額為美金25,506.9元，該部分之遲延利
    息，則應自支付命令送達被告翌日（即95年3 月10日）起算
    。
  (二)雖被告否認為系爭連接器之買受人，然關於系爭連接器之報
    價、議價、決價程序，均由訴外人即被告之員工丁○○為之
    ，而非由CET 或CIC 之人員為之，就連原告將系爭連接器運
    送至大陸HUB ，分別裝箱及開立發票予CET 及CIC ，也是基
    於被告員工丁○○之指示所為，丁○○從未表明是代理CET
    或CIC 為系爭連接器之採購行為。足見就大陸交貨之系爭連
    接器買賣之買主確為被告，被告自應負系爭連接器之買賣價
    金等語。
  (三)訴之聲明：(1)被告應給付原告美金270,831.05元，及其中美
    金245,324.15元，自94年5 月31日起；其餘美金25,506.9元
    ，自支付命令送達被告翌日起，均至清償日止，按年息百分
    之五計算之利息；(2)願供擔保請准宣告假執行。
二、被告則以：兩造間並無系爭連接器之買賣關係，被告未因此
    積欠原告起訴主張之美金270,831.05元貨款。與被告有上開
    貨款爭議者，是存在於原告與被告在大陸之關係企業CET 及
    CIC 。至於第478 號存證信函所述內容，是訴外人即被告之
    法務人員甲○○誤認下所作。關於系爭連接器買賣之買方應
    由交易訂單所載買方、受貨人及原告發票請款之對象加以判
    斷。此從原告起訴前聲請支付命令所附證物5 之電腦報表標
    明CET 或CN10、及CIC 或CN30，均非指被告。原告亦將系爭
    連接器送交CET 及CIC ，之後請款更是向CET 及CIC 請款，
    有被證1 送貨單及被證2 請款發票附卷可佐。足見被告並非
    系爭連接器買賣契約之買方。況93年8 月前就原告大陸出貨
    之連接器價款，亦是由CET 及CIC 以美金支付，此有原告所
    提之原證4 之2 彰化商業銀行外匯帳戶匯款記錄可參。故系
    爭連結器買賣契約之買受人應為CET 及CIC ，被告非系爭連
    接器之買方。至於原告透過被告為集團公司所設之交易平台
    ，進行本件系爭連接器之交易，乃是國際間大型企業集團常
    見之採購方式。關於個別交易之買受人仍應依個別訂單及發
    票等文件實際加以認定。系爭買賣契約之議價雖為被告員工
    丁○○所為，然其之權限僅止於此，不及於代表被告向原告
    為買賣行為。至於丁○○指示原告運貨之目的地與包裝形式
    ，仍不足以證明其有代表被告與原告進行交易行為等語。並
    聲明：(一)原告之訴駁回；(二)願供擔保請准宣告免為假執行。
三、兩造不爭執之事實：
  (一)被告於94年5 月30日以第478 號存證信函寄送給原告表示：
    「一、緣本公司（即被告）自中華民國91年起開始向貴公司
    （即原告）採購連接器產品，依據貴我雙方所議定之採購條
    件，貴公司向本公司提供貴公司產品之每季報價單，本公司
    即可依貴公司報價單及本公司生產需求向貴公司發送產品訂
    購單，載明商品數量、到貨日期地點等。貴公司再按該訂購
    單內容向本公司交貨並依商品到貨日期所對應之當季報價向
    本公司請款。二、‧‧近期本公司於進行帳務整理時，始恍
    然發現貴公司竟自91年起即以不正確之產品價格‧‧向本公
    司逾收款項‧‧逾收貨款之細目，本公司已於本月（即94年
    5 月）23日親交貴公司陳總經理參見。三、基於雙方長久之
    商業情誼，本公司於發現之初，即多次邀請貴公司陳總經理
    前來洽談補正事宜，然一直未有合情合理合法之解決方案。
    ‧‧因此，本公司為確保自身權益，不得不依法以本存證信
    函對貴公司主張將貴公司應返還本公司之溢收貨款，在本公
    司應給付貴公司之貨款，即美金245,324.15元以及其後一切
    貨款之範圍內互相抵銷。‧‧」（本院卷(一)第12頁至第15頁
    ）。原告則寄發之2762號存證信函向被告否認有溢收貨款之
    情形，並請求被告給付貨款美金270,831.05元（本院卷(一)第
    17頁、第18頁）。原告聲請支付命令所附證物5 之電腦報表
    部分（本院卷(一)第24頁至62頁）為被告內部電腦所列出之資
    料。
  (二)被證1 送貨單記載之受貨人為CET 或CIC （本院卷(一)第120
    頁至第169 頁）、被證2 請款發票3 紙記載售貨之對象為CE
    T 或CIC （本院卷(一)第170 頁至第172 頁）、被陳證1 至9
    原告出具記載買受人為被告之統一發票，暨原告之匯款交易
    記錄（本院卷(二)第55頁至第84頁）。
  (三)原證1 採購單標題記載被告公司名稱，採購者姓名為COMPAL
    、幣別為TWD （新台幣）；採購單標題記載CIC ，採購者姓
    名為COMPAL、幣別為USD （美金）；採購單標題記載CET ，
    採購者姓名為COMPAL、幣別為USD （美金）（本院卷(一)第10
    5 頁至110 頁）。原證2 付款月報表標題記載「仁寶電腦」
    規格廠商及轉包供應商每月付款報表，採購單位CN30，代號
    為G42 ，幣別為USD （美金）（本院卷(一)第111 頁、第112
    頁）。原證3 授權書是訴外人即被告機工二部之陳衛師以電
    子郵件寄發給原告，記載入料時間為94年10月24日，品名、
    料號及數量，要求原告依正常程序入料CIC （本院卷(一)第11
    3 頁、第114 頁）、原證4 採購合同之增補合同（本院卷(一)
    第179 頁、第180 頁）、原證5 採購合同（本院卷(一)第181
    頁至197 頁）。
  (四)原告主張送貨至CET 及CIC 之系爭連接器貨款，如帳單之統
    計表所示，合計為美金270,831.05元（原證13、16，本院卷
    (二)第158 頁、第197 頁至201 頁）。
四、整理兩造之爭點：
    93年8 月起至94年6 月間之系爭連接器買賣（即系爭連接器
    買賣契約），被告公司是否為買受人？
五、得心證之理由：
    按「稱買賣者，謂當事人約定一方移轉財產權於他方，他方
    支付價金之契約；當事人就標的物及其價金相互同意時，買
    賣契約即為成立。」民法第345 條定有明文。易言之，買賣
    契約以「價金」及「標的物」為其要素，當事人對此兩者意
    思表示一致時，其契約即謂已成立。經查：
  (一)原告主張被告為系爭連接器之買受人，固為被告所否認，並
    以上情置辯。然查，依被告提出之被告2004年電腦產品事業
    群組織架構圖已載明被告在全球運籌暨資訊中心下設有CET
    及CIC 之採購處（本院卷(二)第130 頁）。次查關於系爭連接
    器之報價，被告係要求原告以電子郵件向被告提供報價單，
    而報價之對象為被告資材開發部。另就系爭連接器之議價及
    決價，亦均由訴外人即被告資材開發部之員工丁○○與原告
    接洽後決定，而非由CET 或CIC 之人員為之，業據證人丁○
    ○到庭證述：「‧‧（問）提示原證13之明細表，27萬美金
    貨款是不是向你做的報價？（答）5 月之後就是跟我報價，
    但這些是貨款，這些貨款當初的報價都是向我報的，但這些
    都是大陸廠，決定價錢也是我在決定的，貨送哪邊不是我在
    決定，是大陸廠提出的交易透過交易平台再作決定‧‧（問
    ）報價提供最低包裝數量這是否你寫的？（答）是的。（問
    ）提示原證14的存證信函，第一頁上面有寫到『貴公司向本
    公司提供貴公司的採品每季報價單，』本公司即可依報價單
    ‧‧』這段是不是台北仁寶的報價程序？那要如何報價？（
    答）是訂單上的標明。原告的報價程序我們是要求以電子郵
    件提供報價單。報價的對象就是台北仁寶‧‧報價單有註明
    料號及單價‧‧我們資材開發一接到廠商報價之後，各廠區
    採購會下訂單在我們的交易平台給各個廠商，廠商會依據交
    易平台的序號單價、交貨日期再做確認回復。交貨時廠商需
    在裝箱單上載明料號、廠區交到我們的集貨中心，我們的採
    購會依據需求取貨交到各廠區，所謂集貨中心就是HUB ，集
    貨中心是在昆山，在月底的時候我們會把整月交貨驗收的數
    量透過交易平台作月報，也是透過交易平台給廠商，等廠商
    確認後再開一份請款單及發票給各廠採購去請款。請款由各
    廠區作付款。（問）你剛才說所有廠商都是給你仁寶，都是
    由你決定還是由各廠來決定，價格是否相同？（答）是統一
    價格，決定是由資材開發來決定，各公司自己決定下單的時
    間。」（95年12月7 日言詞辯論筆錄，本院卷(二)第165 頁至
    167 頁）等語綦詳。核與證人即先前在原告公司擔任採購及
    生產管理之原告戊○○證述：「‧‧報價我有參與，台北仁
    寶他們在每一季會要求提出下一季的報價，我們的報價單有
    台幣跟美金都會報給他們，他們也會給我們參考的匯率，也
    會告訴我們他們期望的單價，如果他們不滿意的話，我們就
    要重新再報價。有時候報價採購會告訴我們如果你們給我多
    少降價的話，就會拿到更多的訂單。」（95年12月7 日言詞
    辯論筆錄，本院卷(二)第169 頁、第170 頁）之情形大致相符
    。足見系爭連接器買賣契約中關於價金及標的物等要素之意
    思表示，均係由被告向原告表示。
  (二)系爭連接器買賣成立後，原告交貨之方式，亦是依照丁○○
    以電子郵件指示要求，由原告分別裝箱及開立發票予CET 及
    CIC 後，運送至大陸HUB ，再由CET 及CIC 派員前往領取。
    送貨之方式並非由CET 及CIC 指定等情，此有丁○○寄發給
    原告之原證12電子郵件：「Please separate CN10/CN30 in
    voice and Package when you deliver goods to HUB. Ple
    ase offer the Minimum Package Unit when you offer qu
    otation.（譯文：貨物送入集貨倉庫，CN10、CN30的發票，
    裝箱需分開。報價時，請提供最低包裝數量）」附卷可稽（
    本院卷(二)第157 頁）。雖被告另辯稱丁○○寄發原證12之電
    子郵件是代CET 及CIC 與原告聯繫云云（本院卷(二)第175 頁
    ），已為原告所否認。按代理人未以本人名義或明示以本人
    名義為法律行為，惟實際上有代理本人之意思，且為相對人
    所明知或可得而知者，固可認為對本人發生代理之效力，此
    即所謂之「隱名代理」。惟被告迄今未舉證證明丁○○寄發
    原證12之電子郵件時有代理CET 及CIC 之意思，且為相對人
    所明知或可得而知，則被告上開所辯並不足採，仍堪認被告
    為系爭連接器之買受人。
  (三)況參酌系爭連接器貨款發生給付爭議，亦是由被告出面邀集
    原告協商，於兩造協商未成後，被告即在94年5 月30日以第
    478 號存證信函寄送給原告表示：「一、緣本公司（即被告
    ）自中華民國91年起開始向貴公司（即原告）採購連接器產
    品，依據貴我雙方所議定之採購條件，貴公司向本公司提供
    貴公司產品之每季報價單，本公司即可依貴公司報價單及本
    公司生產需求向貴公司發送產品訂購單，載明商品數量、到
    貨日期地點等。貴公司再按該訂購單內容向本公司交貨並依
    商品到貨日期所對應之當季報價向本公司請款。二、‧‧近
    期本公司於進行帳務整理時，始恍然發現貴公司竟自91年起
    即以不正確之產品價格‧‧向本公司逾收款項‧‧逾收貨款
    之細目，本公司已於本月（即94年5 月）23日親交貴公司陳
    總經理參見。三、‧‧因此，本公司為確保自身權益，不得
    不依法以本存證信函對貴公司主張將貴公司應返還本公司之
    溢收貨款，在本公司應給付貴公司之貨款，即美金245,324.
    15元以及其後一切貨款之範圍內互相抵銷。‧‧」等語（本
    院卷(一)第12頁至第15頁），可知被告亦承認尚應給付原告之
    系爭連接器之貨款達美金245,324.15元。雖被告嗣於本件訴
    訟繫屬後之95年6 月9 日具狀辯稱上開第478 號存證信函所
    述內容，是訴外人即被告之法務人員甲○○誤認下所作，系
    爭連接器買賣之買方應由交易訂單所載買方、受貨人及原告
    發票請款之對象加以判斷云云，並舉證人甲○○之證詞為佐
    。經查，證人甲○○到庭固證稱：「這是我們代集團身分寫
    這存證信函，只是寄件人忘記改為大陸廠的人。‧‧交易
    當事人應以採購單的實際交易人為主。」等語（95年10月25
    日言詞辯論筆錄，本院卷(二)第92頁、第93頁）。然查，製作
    上開存證信函者為被告之法務人員，並非CET 及CIC 之員工
    ，且上開存證信函之寄件人已載明為被告，並非CET 及CIC
    ，存證信函中也無被告是代CET 及CIC 寄發之任何內容。次
    查，甲○○身為法務人員對於系爭連接器買賣關係之買受人
    究屬何人以及其重要性，自難諉為不知。況證人甲○○亦證
    述：「（問）寄發之前，這內容有誰看過？（答）我寫完稿
    子後傳給我的主管或是採購的人，但通常主管不會看，採購
    的人員只會看金額及日期，這部分沒有意見我才發，沒有什
    麼簽呈資料。‧‧要會台北的採購人員及主管，也要會大陸
    的採購人員及主管。會了我自己的主管及採購部門的蘇行成
    、大陸部分會陳培源副總、採購人員蘇行成。」等語（95年
    10月25日言詞辯論筆錄，本院卷(二)第92頁），顯見第478 號
    存證信函寄發給原告前，業經甲○○之主管、負責之採購人
    員確認無誤後才寄發，則被告辯稱是甲○○誤認下所作云云
    ，自不足採，足認被告亦承認自己為系爭連接器貨款達美金
    245,324.15 元之買受人。
  (四)至於原證1 記載被告公司名稱之採購單上幣別為TWD （新台
    幣），與記載CIC 名稱之採購單以及記載CET 之採購單上幣
    別均記載為USD （美金）雖有不同，然採購者姓名均記載為
    COMPAL（本院卷(一)第105 頁至110 頁），且上開記載CIC 名
    稱之採購單以及記載CET 之採購單上所載之需求數量，應僅
    為CET 及CIC 表示其數量需求之意思，而系爭連接器買賣契
    約之約定，非於契約訂當時即確定數量，而係以每月底依當
    月原告供貨數量，總計後結算貨款，有原證2 付款月報表之
    記載內容（本院卷(一)第111 頁、第112 頁）可參。亦即系爭
    連結器數量之確定，並非系爭買賣契約成立之必要之點，不
    能以上開記載CET 及CIC 需求數量之採購單而認系爭連接器
    買賣之買受人為CET 及CIC 。
  (五)按買賣價金實際給付之人或給付方法，固為判斷買受人之一
    種方式，但並非實際給付價金之人即為買受人，仍應以實際
    就標的物及其價金相互同意之人加以判斷。經查，系爭連接
    器買賣之系爭連接器料號、單價，均是由被告與原告進行磋
    商後同意，已詳述於前。至於買受人之付款方式（包括匯款
    人、貨幣種類或是否委由他人付款等），既非契約必要之點
    ，縱被告要求原告送貨至大陸之貨款需以美金計付，並開立
    抬頭為CET 及CIC 之發票，也不足影響系爭連接器買賣契約
    是存在於兩造之間。
  (六)被告另辯以原告透過被告為集團公司所設之交易平台，進行
    本件系爭連接器之交易，乃是國際間大型企業集團常見之採
    購方式。然查，CET 及CIC 均具有獨立之法人格，倘CET 或
    CIC 自身欲為買賣行為，應由代表CET 或CIC 之人員就買賣
    契約之價金、標的等要素，與出賣人進行磋商，並進而為意
    思表示，如此才可使與之為交易之出賣人知悉買受人為何人
    。故縱令被告與CET 及CIC 曾約定，由被告之人員為旗下所
    有之子公司進行價金及標的之運籌、決定，亦屬被告與CET
    及CIC 內部之約定，被告既無法證明與之進行交易之原告亦
    可得知上情，自應認定實際上決定價格、系爭連接器之被告
    為系爭連接器買賣之買受人，而非依採購單之採購單位或依
    被告指示而開立之發票上所載之買受人CET 及CIC 。
六、綜上所述，關於系爭連接器之報價、議價及決價，均是由訴
    外人即被告資材開發部之員工丁○○與原告接洽後決定，而
    非由CET 或CIC 之人員為之，足見系爭連接器買賣契約中關
    於價金及標的物等要素之要約及承諾，係存在於兩造之間。
    至於系爭連結器數量之確定，並非系爭買賣契約成立之必要
    之點，不能以上開記載CET 及CIC 需求數量之採購單而認系
    爭連接器買賣之買受人為CET 及CIC 。另參酌系爭連接器買
    賣成立後，原告交貨之方式，是依照丁○○以電子郵件指示
    要求，由原告分別裝箱及開立發票予CET 及CIC 後，運送至
    大陸HUB ，再由CET 及CIC 派員前往領取，送貨之方式亦非
    由CET 及CIC 指定等情，亦不能以系爭連接器之送貨方式或
    送貨地點，貨款是以美金計付，以及原告有開立抬頭為CET
    及CIC 之發票，而認定系爭連接器買賣契約未存在於兩造之
    間。復參酌系爭連接器貨款發生給付爭議，亦是由被告出面
    邀集原告協商，於兩造協商未成後，被告旋即在94年5 月30
    日寄發第478 號存證信函向原告承認尚應給付原告之系爭連
    接器之貨款達美金245,324.15元之情形，應堪認被告確為系
    爭連接器買賣契約之買受人。而被告對積欠買賣價金為美金
    27 0,831.05 元復不爭執，則原告依系爭連接器之買賣關係
    請求被告給付原告美金270,831.05元，及其中美金245,324.
    15元，自94年5 月31日起；其餘美金25,506.9元，自支付命
    令送達被告翌日（即95年3 月10日）起，均至清償日止，按
    年息百分之五計算之利息，自有理由，應予准許。
七、本件原告支出之裁判費為支付命令1,000 元及補費之85,833
    元，本件訴訟費用合計為86,833元，應由敗訴之被告負擔。
八、兩造均陳明願供擔保，聲請宣告假執行或免為假執行，經核
    均無不合，爰分別酌定相當之擔保金額宣告之，併准許之。
九、本件為判決基礎之事實已臻明確，兩造其於攻擊防禦、立證
    方法，均與判決結果不生影響，無庸一一論述，附此敘明。
十、據上論結：本件原告之訴為有理由，依民事訴訟法第78條、
    第87條第1 項、第390 條第2 項、第392 條，判決如主文。
中　　華　　民　　國　　96　　年　　5 　　月　　18　　日
                  民事第二庭  法　官　林政佑
以上正本證明與原本無異。
如對本判決上訴，須於判決送達後20日內向本院提出上訴狀。
中　　華　　民　　國　　96　　年　　5 　　月　　23　　日
                    　　　　　書記官　楊錫芬
